ACORDAO-COMPLETO-2341363

ACÓRDÃO DE RELAÇÃO

ACÓRDÃO DE RELAÇÃO 541/2019 ATA 4/2019 - PLENÁRIO

Acórdão 541/2019-TCU-Plenário
VISTOS e relacionados estes autos de denúncia a respeito de possíveis irregularidades administrativas e abusos de poder praticados pela Diretoria Executiva do Conselho Nacional de Técnicos em Radiologia – Conter
Considerando que a documentação em tela, em função de preencher os requisitos de admissibilidade para tanto, em especial o disposto no art. 235 do Regimento Interno e nos art. 103, § 1º, e 106, § 3º, inc. II, da Resolução TCU 259/2014, deve ser conhecida como Denúncia;
Considerando que a peça delatória em questão, efetivamente, aponta o possível pagamento irregular de diárias e passagens ao Diretor Presidente Manoel Benedito Viana Santos e à Assessora Lorena Barbosa Vieira, para sua suposta participação na “XI Jornada Panamericana de Tecnologia Médica em Punta Cana” (fl. 1, peça 24) ;
Considerando que verificações promovidas pela unidade técnica deste Tribunal corroboraram os fatos apresentados denunciante, ao, por um lado, confirmarem o efetivo pagamento das diárias e passagens referidas e, por outro, não identificarem evento algum sequer similar à XI Jornada Panamericana de Tecnologia Médica em Punta Cana, constatando-se, diversamente, que evento com tal denominação foi previsto para acontecer no ano seguinte e em país distinto (fls. 1/2, peça 24) ;
Considerando que a corroboração da irregularidade inicialmente denunciada motivou a realização, com fulcro no inc. IV do art. 250 do Regimento Interno, de audiências prévias dos possíveis responsáveis, a saber, o Diretor-Presidente, Manoel Benedito Viana Santos, beneficiário das vantagens irregulares e ordenador de despesas, o Diretor-Tesoureiro, Abel dos Santos, responsável por assinar os cheques do conselho juntamente com o Diretor-Presidente, e a Assessora Lorena Barbosa Vieira, na condição de beneficiária das vantagens irregulares (fls. 2/3, peça 24) ;
Considerando o aspecto de, mesmo após os pronunciamentos em questão, os indicativos da irregularidade em questão não restarem elididos (fls. 3/6, peça 24) ;
Considerando as ponderações da instrução de que, embora a materialidade do dano causado seja baixa, tornando preferível que se determine a adoção de medidas com vistas a obter-se o seu ressarcimento, em vez de instaurar-se tomada de contas especial, ao mesmo tempo as condutas se configuram como gravíssimas (não se podendo afastar a hipótese de que a falta de atuação a seu respeito sirva de incentivo a outras práticas danosas) , motivando propostas de aplicação de multa e de inabilitação aos srs. Manoel Benedito Viana Santos e Abel dos Santos (à sra. Lorena Barbosa Vieira caberia, apenas, a obrigação de ressarcir os valores de que foi beneficiária, dado, no caso, não haver praticado atos de gestão que deram causa ao dano – vide fls. 5/6, peça 24) ;
Considerando, no entanto, a ponderação do Secretário de Controle Externo da Secex/RS de que a elevada gravidade da situação, associada ao conflito existente na determinação de ressarcimento endereçada aos próprios envolvidos, recomendam como mais adequado o deslinde do caso pelo próprio TCU, em que pese o permissivo do inc. I do art. 6º da IN TCU 71/2012, atinente à dispensa de autuação de TCE em função do valor (fl. 1, peça 26) ;
ACORDAM os Ministros do Tribunal de Contas da União, reunidos em Sessão de Plenário reservada, por unanimidade, em:
a) com fundamento no art. 235 do Regimento Interno desta Casa e nos art. 103, § 1º, e 106, § 3º, inc. II, da Resolução TCU 259/2014, conhecer da presente denúncia para, no mérito, considerá-la procedente;
b) converter este processo em tomada de contas especial, nos termos do art. 47 da Lei 8.443/92 c/c o art. 252 do RITCU e o art. 41, caput, da Resolução TCU 259/2014;
c) determinar, com fulcro nos arts. 10, § 1º, e 12, inc. II, da Lei 8.443/1992 c/c o art. 202, inc. I, do Regimento Interno do TCU, a citação dos responsáveis relacionados a seguir para que, no prazo de quinze dias, apresentem alegações de defesa ou recolham, aos cofres do Conselho Nacional de Técnicos em Radiologia – Coter, as quantias indicadas, atualizadas monetariamente a partir das respectivas datas até os efetivos recolhimentos, ou, ainda, adotem ambas as providências:
c.1) solidariamente, o sr. Manoel Benedito Viana Santos, Diretor-Presidente do Conter, o sr. Abel dos Santos, Diretor-Tesoureiro do Conter, e a sra. Lorena Barbosa Vieira, Assessora do Conter, em função da realização de despesas com a concessão de diárias, no período de 25 a 29/10/2017, e passagens, no trajeto BSB-GRU-PUJ-GRU-BSB, à sra. Lorena Barbosa Vieira, para sua suposta participação na “XI Jornada Panamericana de Tecnologia Médica em Punta Cana”, tendo em vista a ausência de comprovação de que referido evento ocorreu no local e período indicados, pelas seguintes quantias (em valor histórico) :
	Descrição
	Valor original (R$) 
	Data de ocorrência

	Passagens + taxas de embarque (fls. 2, peça 3) 
	2.931,10
	18/9/2017

	Diárias (fls. 2, peça 4) 
	7.582,50
	19/10/2017

c.2) solidariamente, o sr. Manoel Benedito Viana Santos, Diretor-Presidente do Conter, e o sr. Abel dos Santos, Diretor-Tesoureiro do Conter, em função da realização de despesas com a concessão de diárias, no período de 25 a 29/10/2017, e passagens, no trajeto BSB-GRU-PUJ-GRU-BSB, ao sr. Manoel Benedito Viana Santos, para sua suposta participação na “XI Jornada Panamericana de Tecnologia Médica em Punta Cana”, tendo em vista a ausência de comprovação de que referido evento ocorreu no local e período indicados, pelas seguintes quantias (em valor histórico) :
	Descrição
	Valor original (R$) 
	Data de ocorrência

	Passagens + taxas de embarque (fls. 2, peça 3) 
	2.868,59
	18/9/2017

	Diárias (fl. 1, peça 4) 
	7.582,50
	19/10/2017

d) informar os responsáveis de que, caso venham a ser condenados pelo Tribunal, os débitos ora apurados serão acrescidos de juros de mora, nos termos do § 1º do art. 202 do Regimento Interno desta Casa;
e) autorizar a Secex/RS a encaminhar, em anexo aos expedientes que promoverem as citações, cópias dos elementos dos autos considerados necessários para subsidiar as manifestações dos responsáveis;
f) determinar o encaminhamento de cópia deste Acórdão ao Ministro de Estado do Trabalho, com vistas a cientificá-lo a respeito da conversão destes autos em Tomada de Contas Especial, em atendimento ao parágrafo único do art. 198 do Regimento Interno;
g) apensar estes autos ao processo de tomada de contas especial que vier a ser autuado, em atendimento ao disposto no caput do art. 41 da Resolução TCU 259/2014;
h) levantar a chancela de sigilo que recai sobre a matéria tratada nestes autos.
1. Processo TC-Processo 002.396/2018-1 (DENÚNCIA) 
	1.1. Responsáveis: Abel dos Santos, CPF XXX.027.709-XX; Lorena Barbosa Vieira, CPF XXX.878.251-XX; Manoel Benedito Viana Santos, CPF XXX.509.113-XX.
	1.2. Denunciante: Identidade preservada (art. 55, caput, da Lei 8.443/1992) .
	1.3. Órgão/Entidade: Conselho Nacional de Técnicos em Radiologia – Conter.
	1.4. Relator: Ministro-Substituto Augusto Sherman Cavalcanti.
	1.5. Representante do Ministério Público: não atuou.
	1.6. Unidade Técnica: Secex/RS.
	1.7. Representação legal: não há.

Conselho Nacional de Técnicos em Radiologia - Conter.

AUGUSTO SHERMAN

não há.

Não atuou.

DENÚNCIA (DEN)